【裁判字號】    92,交簡上,160
【裁判日期】    921112
【裁判案由】    公共危險
【裁判全文】
臺灣臺北地方法院刑事判決                      九十二年度交簡上字第一六○號
    上  訴  人  台灣台北地方法院檢察署檢察官
    被      告  甲○○  男  五.
右列上訴人因被告公共危險案件，不服本院台北簡易庭於民國九十二年七月四日所為
九十二年度北交簡字第一二八九號第一審刑事簡易判決（聲請簡易判決處刑案號：九
十二年度偵字第七六九七號），提起上訴，本院管轄第二審之合議庭判決如左：
    主  文
上訴駁回。
    事  實
一、甲○○於民國九十年間因酒醉駕車觸犯公共危險罪，經本院台北簡易庭以九十年
    度北交簡字第七七七號判決判處拘役三十日確定，猶不知悔悟，於九十二年二月
    十九日晚間八時許起至十一時許止，在家中服用酒類黃酒，已達步態不穩、噁心
    嘔吐、精神混惑不清晰而無法安全駕駛動力交通工具之程度，仍於酒後駕駛動力
    交通工具即車號ＳＩＳ－九二○號輕機車上路，於九十二年二月二十日凌晨零時
    八分許行至台北市○○區○○路二段二四三號前為警攔檢，測得其呼氣所含酒精
    濃度達每公升一點零二毫克。
二、案經台北市政府警察局萬華分局報請臺灣臺北地方法院檢察署檢察官偵查後聲請
    簡易判決處刑。
    理  由
一、被告甲○○經合法傳喚，無正當理由，未於本院所指定之九十二年十月二十九日
    審理期日到庭，爰不待其陳述，逕行判決。
二、被告甲○○未於審理期日到庭，而伊業於警詢時對上開犯罪事實坦承不諱，並有
    酒測單在卷可稽。按刑法第一百八十五條之三所規定服用酒類，不能安全駕駛動
    力交通工具而駕駛者，應負刑事責任，揆其立法目的本在藉抽象危險犯之犯罪構
    成要件，以嚇阻酒後駕車者對道路交通安全之危害，本不以發生實害為必要。而
    所謂不能安全駕駛之認定，並無一定之數值可供界定，而係由法院以一般社會通
    念之客觀標準，足生公共危險時即足。目前行政機關所取締酒後駕車之參考標準
    ，係依法務部於八十八年五月十日邀集司法院刑事廳、交通部、行政院衛生署、
    內政部警政署及中央警察大學等機關開會，所為凡呼氣酒精濃度逾每公升含零點
    五五毫克時，即屬不能安全駕駛之決議。上開會議決議本身固僅屬檢警取締酒後
    駕車之參考，尚無拘束法院之效力，惟以上開會議決議所採之標準，係參考美國
    、德國及日本等國家所進行之酒精濃度與精神狀態之測試實驗，亦即，各項實驗
    均發現凡呼氣中酒精濃度達每公升零點五五毫克時，就人之生理方面，已產生視
    覺反應遲鈍、影像不能集中、同時不能看清前方路況及車旁照後鏡等狀況，及駕
    駛能力已受有影響、肇事率已為一般人正常人之十倍之事實。被告於遭警查獲時
    ，呼氣中酒精濃度每公升達一點零二毫克，有酒測單足憑，依一般社會通念，已
    達不能安全駕駛之程度；況被告於查獲前有轉彎或變換車道未打方向燈或方向燈
    錯誤，或有駛入對向車道、單行道等異常駕駛行為，另於查獲、測試或訊問過程
    ，有語無倫次之情狀，亦有警製刑法第一百八十五條之三案件測試觀察紀錄表在
    卷可參，足認被告於酒後已達不能安全駕車之程度，而被告於酒後確有駕車之事
    實，業如前述。準此，本件事證明確，被告確有於飲用酒類後，已達不能安全駕
    駛動力交通工具而仍然駕駛之犯行，應予依法論科。
三、核被告所為，係犯刑法第一百八十五條之三服用酒類不能駕駛動力交通工具而駕
    駛之公共危險罪。原審依刑事訴訟法第四百四十九條第一項前段、刑法第一百八
    十五條之三、第四十一條第一項前段、罰金罰鍰提高標準條例第二條等規定，量
    處被告有期徒刑三月，如易科罰金，以參佰元折算一日，其認事用法，尚無違誤
    ，量刑亦稱妥適。
四、上訴意旨略以：被告未因前次刑罰學習如何尊重他人生命及健康，僅為一己之便
    ，即再度率爾酒後駕車；且為警取締時之呼氣酒精濃度，高出一般酒醉駕車者甚
    多，可能引發之危險性更高，理應從重量刑，原審之量刑過輕，顯有輕縱之嫌；
    再印證原審法院對此等高酒精濃度之被告，亦未曾如此輕判，足見原審並未審酌
    刑法第五十七條所列事由，量刑明顯失當，請求撤銷原判決，另為適法判決等語
    。其所言雖非無據，惟按：
    (一)量刑之輕重及緩刑之宣告，係事實審法院得依職權自由裁量之事項，茍已斟酌
      刑法第五十七條各款所列情狀而未逾越法定刑度，則不得遽指為違法；又刑罰
      之量定屬法院自由裁量之職權行使，但仍應審酌刑法第五十七條所列各款事由
      及一切情狀，為酌量輕重之標準，並非漫無限制，在同一犯罪事實與情節，如
      別無其他加重或減輕之原因，下級法院量定之刑，亦無過重或失輕之不當情形
      ，則上級法院對於下級法院之職權行使，原則上應予尊重，此有最高法院七十
      二年度台上字第六六九六號判例、八十五年度台上字第二四四六號判決可資參
      照，由前揭最高法院判例、判決意旨可知，法律固賦予法官自由裁量權，但此
      項裁量權之行使，並非得以任意或自由為之，仍應受一般法律原則之拘束，必
      須符合法律授權之目的，並受法律秩序之理念、法律感情及慣例所規範，法官
      量刑權雖為一種受法律拘受之裁量原則，但其內涵仍將因各法官的理念、價值
      觀、法學教育背景的不同而異，是以自由裁量的界限仍難有客觀的解答（參閱
      蘇俊雄先生著量刑權之法律拘束性一文，月旦法學雜誌第五十四期），端賴法
      官於個案審判時，依個案事由加以審酌，若無裁量濫用情事，難認其有不當之
      處。
    (二)依刑事訴訟法第四百五十四條規定，簡易判決得無庸就刑法第五十七條規定事
      項所審酌之情形，加以記載說明，本件被告所犯刑法第一百八十五條之三服用
      酒類不能駕駛動力交通工具而駕駛之公共危險罪，係屬法定刑一年以下有期徒
      刑、拘役或三萬元以下罰金之罪，原審之量刑並未逾越法定刑的範圍而為刑罰
      之諭知，且原審係依簡易判決處刑，雖未就刑法第五十七條所列各款例示事由
      之審酌詳加記載量刑依據，然不得僅以此即謂其未加以審酌而遽認其不適法。
    (三)本件被告呼氣所含酒精濃度確已達每公升一點零二毫克，況依卷附台灣高等法
      院被告全國前案紀錄表所示，被告確有如事實欄所載因酒醉駕車遭科處刑罰之
      紀錄，原審基此總合考量而科處有期徒刑三月，尚無裁量權濫用不當或違法之
      處，即使原審所為量刑與同一法院之量刑實務有所不同，仍難認即已侵害平等
      原則和罪刑相當原則。綜上，原審所為量刑尚無違誤，上訴意旨非有理由，應
      予駁回。
據上論斷，依刑事訴訟法第四百五十五條之一第一項、第三項，第三百六十八條、第
三百七十一條，判決如主文。
本案經檢察官黃東焄到庭執行職務
中      華      民      國    九十二    年      十一     月     十二    日
                                      臺灣臺北地方法院交通法庭
                                          審判長法  官  陳博文
                                                法  官  鄧德倩
                                                法  官  陳婷玉
右正本證明與原本無異。
不得上訴。
                                                書記官  陳弘文
中      華      民      國    九十二    年      十一     月     十二    日


司法院資訊處製作；財團法人民間司法改革基金會備份。
